臺灣臺南地方法院刑事裁定
111年度單聲沒字第44號
聲  請  人  臺灣臺南地方檢察署檢察官
被      告  薛凱義




上列被告因違反毒品危害防制條例案件，經檢察官聲請專科沒收
（111年度聲沒字第49號），本院裁定如下：
    主  文
扣案之吸食器壹組沒收。
其餘聲請駁回。
    理  由
一、聲請意旨略以：被告薛凱義（下稱被告）前因涉犯施用第一
    級、第二級毒品案件，業經聲請人臺灣臺南地方檢察署檢察
    官（下稱檢察官）於民國111年1月4日以111年度戒毒偵字第
    3號為不起訴處分確定。該案所查扣之第一級毒品海洛因2包
    （檢驗前分別淨重1.85公克、0.209公克），係屬違禁物，
    請宣告沒收銷燬。扣案之分裝勺1支、安非他命吸食器1組、
    針筒2支，均為被告所有供施用毒品所用之物，請宣告沒收
    。爰依刑法第38條第1項、第2項、第40條第2項、第3項，毒
    品危害防制條例第18條第1項前段規定聲請等語。　　
二、按違禁物，不問屬於犯罪行為人與否，沒收之。供犯罪所用
    、犯罪預備之物或犯罪所生之物，屬於犯罪行為人者，得沒
    收之。但有特別規定者，依其規定。又按沒收，除有特別規
    定者外，於裁判時併宣告之。違禁物或專科沒收之物得單獨
    宣告沒收。第38條第2項、第3項之物、第38條之1第1項、第
    2項之犯罪所得，因事實上或法律上原因未能追訴犯罪行為
    人之犯罪或判決有罪者，得單獨宣告沒收。再按查獲之第一
    、二級毒品及專供製造或施用第一、二級毒品之器具，不問
    屬於犯罪行為人與否，均沒收銷燬之，刑法第38條第1項、
    第2項、第40條及毒品危害防制條例第18條第1項前段分別定
    有明文。
三、經查：
　㈠被告分別：①基於施用第一級及第二級毒品犯意，於108年9月
    11日上午10時50分許為警採尿回溯96小時內之不詳時間，在
    臺南市○區○○街000號4樓居所，以將海洛因及安非他命置於
    玻璃球內燒烤吸食煙霧方式，同時施用第一級毒品及第二級
    毒品1次。嗣因被告另涉他案，經警於108年9月11日將其拘
    提到案，並扣得其主動提出之海洛因1包（毛重2.1公克，檢
    驗前淨重1.85公克，驗餘淨重1.81公克）及分裝匙1支。經
    警得其同意採尿送驗，檢驗結果呈可待因、嗎啡、甲基安非
    他命陽性反應等情。②基於施用第一級及第二級毒品犯意，
    於108年11月5日中午12時45分許為警採尿回溯96小時之不詳
    時間，在臺南市○區○○街000號4樓居所，以將海洛因及安非
    他命置於玻璃球內燒烤吸食煙霧方式，同時施用第一級及第
    二級毒品1次。嗣於同日中午經警持檢察官核發之鑑定許可
    書，通知其至警局採集尿液送驗，檢驗結果呈可待因、嗎啡
    、甲基安非他命陽性反應等情。③基於施用第一級毒品犯意
    ，於109年7月2日21時許，在臺南市○區○○路0段000巷0號居
    所，以將海洛因置於玻璃球內燒烤吸食煙霧方式，施用海洛
    因1次。嗣因另案遭通緝，經警於同年月3日12時26分許，在
    臺南市○區○○路0段000號查獲，並於被告身上扣得針筒1支、
    海洛因1包（檢驗前淨重0.209公克，驗餘淨重0.196公克）
    ，在其上開居所房間扣得針筒1支、吸食器1組。經警得其同
    意採尿送驗，檢驗結果呈可待因、嗎啡陽性反應等情。上開
    事實分別有被告108年9月11日警詢筆錄，臺南市政府警察局
    歸仁分局（下稱歸仁分局）108年9月11日扣押筆錄、扣押物
    品目錄表、扣押物收據各1份，臺南市政府衛生局108年9月2
    1日檢驗結果報告1份，108年9月11日勘察採證同意書1份，
    歸仁分局108年9月11日送驗尿液及年籍對照表1份，法務部
    調查局109年1月9日調科壹字第10923000110號濫用藥物實驗
    室鑑定書1份；被告108年11月5日警詢筆錄1份，臺灣臺南地
    方檢察署108年11月4日鑑定許可書1份，歸仁分局108年11月
    5日送驗尿液編號及年籍對照表1份，臺南市政府衛生局108
    年11月19日檢驗結果報告1份；被告109年7月3日警詢筆錄1
    份，109年7月3日自願受搜索同意書1份，臺南市政府警察局
    第五分局搜索扣押筆錄、扣押物品目錄表、扣押物收據各1
    份，109年7月3日尿液採驗同意書1份，臺南市政府衛生局10
    9年7月20日檢驗結果報告1份，高雄市立凱旋醫院109年7月2
    2日濫用藥物成品檢驗鑑定書1份在卷可稽，足認被告確有上
    開①②③所示施用毒品犯行。
　㈡檢察官就被告上開①②所示同時施用第一級及第二級毒品各1次
    之犯行，以109年度毒偵字第54號、第55號提起公訴，經本
    院於109年7月14日以109年度訴緝字第40號判決「薛凱義施
    用第一級毒品，處有期徒刑7月。又施用第一級毒品，處有
    期徒刑7月。應執行有期徒刑1年。扣案第一級毒品海洛因1
    包【毛重2.1公克，（檢驗前淨重1.85公克）驗餘淨重1.81
    公克，含包裝袋】沒收銷燬之，分裝匙1支沒收之。」檢察
    官及被告均提起上訴，經臺灣高等法院臺南分院於110年1月
    27日以109年度上訴字第1221號判決「原判決除沒收外撤銷
    。本件公訴不受理。其他（沒收部分）上訴駁回。」已確定
    在案，有本院109年7月14日109年度訴緝字第40號刑事判決
    、臺灣高等法院臺南分院110年1月27日以109年度上訴字第1
    221號刑事判決、臺灣高等法院被告前案紀錄表在卷可憑。
    則被告有關上開①②所示施用毒品犯行之罪刑部分，雖經法院
    判決公訴不受理確定，然就被告上開①所示犯行之沒收部分
    【即扣案第一級毒品海洛因1包（毛重2.1公克，驗餘淨重1.
    81公克，含包裝袋）沒收銷燬之，分裝匙1支沒收之。】，
    則業經判決確定，且經檢察官以110年度執沒字第891號執行
    沒收及沒收銷燬完畢，有110年度執沒字第891號執行卷宗及
    卷內所附檢察官110年4月21日扣押（沒收）物品處分命令2
    紙在卷可按。因之，檢察官本案再就被告上開①所示犯行部
    分所扣案之海洛因1包（毛重2.1公克，檢驗前淨重1.85公克
    ，驗餘淨重1.81公克）及分裝匙1支，分別聲請宣告沒收銷
    燬及沒收，已無必要，此部分聲請法律上不應准許，應予駁
    回之。
　㈢檢察官就被告上開③所示施用第一級毒品犯行，以109年度聲
    觀字第194號（109年度毒偵字第1702號）聲請書，聲請本院
    裁定將被告送觀察、勒戒，經本院於109年11月27日以109年
    度毒聲字第226號裁定「薛凱義施用第一級毒品，應送勒戒
    處所觀察、勒戒。」確定，被告於110年3月5日入勒戒處所
    觀察、勒戒後，認有繼續施用毒品傾向，檢察官以110年度
    聲戒字第55號（110年度毒偵緝字第32號）聲請書，聲請本
    院裁定令被告入戒治處所施以強制戒治，經本院於110年4月
    16日以110年度毒聲字第364號裁定「薛凱義施用第一級毒品
    ，令入戒治處所強制戒治，其期間為6個月以上，至無繼續
    強制戒治之必要為止，但最長不得逾1年。」確定。嗣因被
    告接受戒治處遇已逾6個月，且戒治成效評定合格，無繼續
    強制戒治必要，於110年12月22日執行完畢釋放，經檢察官
    於111年1月7日以111年度戒毒偵字第3號為不起訴處分確定
    ，有檢察官109年度聲觀字第194號（109年度毒偵字第1702
    號）聲請書、本院109年度毒聲字第226號刑事裁定、檢察官
    以110年度聲戒字第55號（110年度毒偵緝字第32號）聲請書
    、本院110年度毒聲字第364號刑事裁定、檢察官111年度戒
    毒偵字第3號為不起訴處分書及臺灣高等法院被告前案紀錄
    表附卷可佐。則被告有關上開③所示施用第一級毒品犯行，
    業經檢察官為不起訴處分確定，應可認定。
　㈣次查，被告上開③所示施用第一級毒品犯行，經警在被告身上
    扣得針筒1支、海洛因1包（檢驗前淨重0.209公克，驗餘淨
    重0.196公克），在其上開居所房間扣得針筒1支、吸食器1
    組等情，已如前述。依被告於該案109年7月3日警詢中供稱
    ：吸食器、針筒是我的，用來吸食海洛因、安非他命使用，
    吸食器、針筒都有使用過。最後一次用海洛因、安非他命是
    在109年7月2日21時許，在現住處（臺南市○區○○路0段000巷
    0號）房間內，將海洛因、安非他命粉末放入玻璃球內以打
    火機於下方燒烤後吸食（按被告尿液檢驗結果呈可待因、嗎
    啡陽性反應，安非他命類呈現陰性反應，有臺南市政府衛生
    局109年7月20日檢驗結果報告1份在卷可憑）。我將1包海洛
    因放在嘴巴內再戴口罩，之後警察帶我回到派出所搜身時，
    叫我將口罩拿下來；我趁機先將海洛因放在椅子但是有被警
    察看到。被警察查獲1包海洛因。該包白色粉末為海洛因，
    是我的，初篩該包白色粉末呈現海洛因陽性反應，含袋重0.
    39公克。（問：承上，海洛因1包向何人購買？何時？何地
    ？代價多少？如何聯絡？）我是於109年7月3日約11時許，
    於仁德交流道下的夏卡爾汽車旅館外面，以現金3,000元向
    一位綽號「牛奶」之男子購買。我都撥打電話0000-000000
    跟對方聯繫，不過接電話的有時是男的有時女的，有時候會
    用FB與署名「林枝枝」聯繫，臉書上提供給警察的照片是女
    性，就是她本人，我都叫她「妹仔」；都開一台黑色休旅車
    ，不過廠牌、車號我不知道等語（南市警五偵字第10903387
    27號警卷第10至11頁）；另依被告於同日偵查中供稱：（問
    ：採尿前最後一次施用毒品是何時？）109年7月2日晚上9點
    在我東門路的住處施用安非他命及海洛因，我把海洛因及安
    非他命加在燈泡裡面加熱燒烤（按被告尿液檢驗結果呈可待
    因、嗎啡陽性反應，安非他命類呈現陰性反應，已如上述）
    。（問：提示扣押物品目錄表，這是你的嗎？做何用途？）
    扣案東西都是我的，針筒1支是給狗打針，另外1支是我在施
    打的，吸食器是吸食安非他命用的，海洛因1包是今天早上1
    1點多我去臺南市○○區○○○○○○○○○號「妹仔」的人買的，1包3
    ,000元，買了後，我沒有用過，就被查獲了等語（109年度
    毒偵字第1702號偵卷第31至32頁），並有上開扣案物照片4
    張在卷可考（南市警五偵字第1090338727號警卷第57至59頁
    ）。
　㈤則依被告上開警詢及偵查中之供述及扣案物之照片所示，被
    告上開③所示施用第一級毒品犯行，係於109年7月2日21時許
    ，在臺南市○區○○路0段000巷0號居所，以將海洛因置於玻璃
    球內燒烤吸食煙霧方式，施用海洛因1次，則其此次施用第
    一級毒品犯行之犯罪工具係扣案之吸食器1組（玻璃球吸食
    器1組），應可認定。則被告上開③所示施用第一級毒品犯行
    ，既經檢察官為不起訴處分確定，扣案之吸食器1組係供犯
    罪所用所物，且為被告所有，則檢察官依前開刑法第38條第
    2項、第40條第3項規定，聲請本院裁定單獨宣告沒收，即屬
    有據，應予准許。至於上開③犯行中扣案之針筒2支，雖為被
    告所有，惟核與被告上開③所示109年7月2日施用第一級毒品
    犯行無關，應由檢察官另行處置。檢察官聲請本院裁定單獨
    宣告沒收上開扣案之針筒2支，自於法不合而無理由，應予
    駁回。另上開③犯行中扣案之海洛因1包（檢驗前淨重0.209
    公克，驗餘淨重0.196公克），依被告上開供述係被告上開③
    所示施用第一級毒品後之翌日即7月3日11時許始購買而另行
    起意持有，未曾施用過，核與被告上開③所示109年7月2日21
    時許施用第一級毒品而經檢察官為不起訴處分確定之犯行，
    二者間無實質上一罪之高、低度吸收關係。扣案之上開海洛
    因1包，既屬被告自109年7月3日11時許起另犯持有第一級毒
    品犯行案件中所應調查之物證，自應由檢察官另為偵查後，
    再依法處置，始屬妥適。檢察官於本案聲請就上開扣案之海
    洛因1包（檢驗前淨重0.209公克，驗餘淨重0.196公克）聲
    請本院單獨宣告沒收銷燬，亦法不合而無理由，應予駁回。
　㈥綜上所述，本案聲請就扣案之吸食器1組沒收，應予准許，其
    餘聲請駁回。
四、據上論結，應依刑事訴訟法第455條之36第1項前段、第2項
    ，刑法第38條第2項、第40條第3項，裁定如主文。
中　　華　　民　　國　　111 　年　　2 　　月　　16　　日
                  刑事第十三庭    法  官 鄭彩鳳
以上正本證明與原本無異。
如不服本裁定，應於收受送達後5日內向本院提出抗告狀。（應
附繕本）
　　　　　　　　　　　　　　　　　書記官　謝盈敏
中　　華　　民　　國　　111 　年　　2 　　月　　16　　日